【裁判字號】    99,台抗,293
【裁判日期】    990401
【裁判案由】    違反商業會計法等罪聲請再審
【裁判全文】
最高法院刑事裁定              九十九年度台抗字第二九三號
抗  告  人  甲  ○
上列抗告人因違反商業會計法等罪案件，不服台灣高等法院中華
民國九十九年二月九日駁回聲請再審之裁定（九十八年度聲再字
第四００號），提起抗告，本院裁定如下：
    主  文
抗告駁回。
    理  由
查本件抗告人甲○經原審法院九十六年度重上更(三)字第一七七號
確定判決認定：抗告人於民國八十一年八月二十日至八十六年十
月二十三日擔任全美昌營造股份有限公司（下稱全美昌公司）負
責人，惟自七十八年間即使用全美昌公司名義對外承包工程迄八
十二年間。抗告人與該公司會計、經理等人，於七十八年間至八
十一年八月十九日，共同以不實之工資表，幫助全美昌公司逃漏
七十八至八十年度之各年度營利事業所得稅；另自八十一年八月
二十日起，明知不實之工資支付事項，共同登載於扣繳憑單，連
同不實工資表持向稅捐機關申報稅捐，使全美昌公司逃漏八十一
至八十二年度之營利事業所得稅等情，因予論處(一)公司法規定之
公司負責人，納稅義務人以詐術逃漏稅捐共二罪（均處有期徒刑
七月，減為有期徒刑三月又十五日），及(二)共同連續商業負責人
，以明知為不實之事項，而填製會計憑證罪（處有期徒刑二年，
減為有期徒刑一年），並定應執行有期徒刑一年六月；嗣經本院
九十八年度台上字第三九五０號判決從程序上駁回其上訴在案。
抗告人向原審法院聲請意旨以：(一)關於抗告人在八十一年度逃漏
稅捐罪部分，原確定判決理由，一則認應構成犯罪，一則認不應
構成犯罪，主文則諭知罪刑，顯屬相互矛盾，實應為無罪判決。
(二)就得易科罰金罪刑部分，原確定判決未比較刑法第四十一條之
新舊法規定以諭知易科罰金折算標準，最高法院亦未依司法院釋
字第六六二號解釋以撤銷原判決並發回更審，均有違誤，該號解
釋即為新證據。(三)原確定判決未及適用增訂之稅捐稽徵法第四十
八條之一規定，最高法院亦未據以撤銷原判決並發回更審，顯有
判決不適用法則或適用不當之違法，該增訂法條亦為新證據。(四)
原確定判決雖依台灣省北區國稅局函，認定抗告人虛報薪資所漏
稅額，然該局亦函稱實際之漏稅數額須俟查核完竣另行回覆。原
確定判決未俟稅捐機關函覆即行認定，亦未敘明何以不待稽徵機
關查覆之理由，有調查未盡、理由不備或矛盾之違法。依司法院
釋字第三０九號解釋、最高行政法院三十九年度判字第二一號判
例意旨（租稅處罰以明確違法事實為前提，不得以間接推計就蓋
然性事實加以處罰），原確定判決逕行推估抗告人逃漏營利事業
所得稅之金額，據以論罪科刑，認事用法顯有違誤，該號解釋亦
屬發見確實之新證據，爰依法聲請再審等語，有其所具再審聲請
狀可稽。就此以觀，抗告人所提上開增訂法條、解釋、判例顯非
刑事訴訟法第四百二十條第一項第六款所指之新證據，所指原確
定判決有理由矛盾、判決不適用法則或適用不當、調查未盡、理
由不備或矛盾等情事，則均屬原確定判決是否違背法令之範疇，
與得為再審之理由無一相符。原裁定駁回抗告人再審之聲請，於
法並無不合。抗告意旨仍執原聲請再審意旨所載各節，並以抗告
人曾二度向最高法院檢察署檢察總長聲請提起非常上訴，均經駁
回等語，指摘原裁定不當，為無理由，應予駁回。
據上論結，應依刑事訴訟法第四百十二條，裁定如主文。
中    華    民    國  九十九  年    四    月    一    日
                      最高法院刑事第十庭
                          審判長法官  花  滿  堂
                                法官  黃  正  興
                                法官  陳  東  誥
                                法官  林  錦  芳
                                法官  洪  昌  宏
本件正本證明與原本無異
                                      書  記  官
中    華    民    國  九十九  年    四    月    六    日
                                                     ｍ

司法院資訊處製作；財團法人民間司法改革基金會備份。
